【裁判字號】    95,訴,441
【裁判日期】    951222
【裁判案由】    第三人異議之訴
【裁判全文】
臺灣苗栗地方法院民事判決               95年度訴字第441號
原      告  甲○○
被      告  苗栗縣苑裡鎮農會
法定代理人  乙○○
訴訟代理人  丙○○
上列當事人間第三人異議之訴事件，本院於民國95年12月8 日言
詞辯論終結，判決如下：
    主  文
原告之訴駁回。
訴訟費用由原告負擔。
    事實及理由
一、原告起訴主張：
  (一)原告於民國91年9 月5 日與訴外人林炳陽簽訂投資協議書，
    約定原告對林炳陽投資新臺幣（下同）7,000,000 元，林炳
    陽應將其名下門牌號碼苗栗縣苑裡鎮房裡里7 鄰73之1 號，
    建物面積1 、2 層合計2193.65 平方公尺，權利範圍全部之
    鐵皮廠房（下稱系爭建物）轉讓予原告，以資擔保，嗣林炳
    陽已於91年9 月16日辦理過戶登記完畢，此有91年度契稅繳
    款書可稽，原告並自92年度起開始繳納系爭建物之房屋稅；
    林炳陽所經營之亞鈦皮革股份有限公司亦因此以每月150,00
    0 元之租金，向原告承租系爭建物；原告於每年申報綜合所
    得稅時，並均依法申報該建物之租賃所得。茲因原告與林炳
    陽於上開投資協議書第4 條約定，倘林炳陽逾3 期未支付投
    資利潤，則原告得逕行處分系爭建物，而林炳陽並未依約給
    付原告投資利潤，是系爭建物已屬原告所有。爰依強制執行
    法第15條規定提起本件第三人異議之訴。
  (二)並聲明：本院94年度執字第4418號強制執行事件，對甲標建
    物編號1 即暫編建號77門牌號碼苗栗縣苑裡鎮房裡里7 鄰73
    之1 號，建物面積1 、2 層合計2193.65 平方公尺，權利範
    圍全部所為之強制執行程序應予撤銷。
二、被告則以：
  (一)債務人林炳陽於81年7 月28日將其所有坐落苗栗縣苑裡鎮○
    ○段741 地號土地設定抵押權予被告，用以擔保其對被告之
    借款，嗣林炳陽於上開抵押土地上營造鐵皮廠房，門牌號碼
    編為苗栗縣苑裡鎮房裡里南房73之1 號，因該鐵皮廠房未辦
    保存登記，亦未設定抵押權予被告，是依民法第877 條規定
    ，被告自得將該鐵皮廠房查封後與土地併付拍賣。姑不論原
    告主張依投資協議書之約定，林炳陽已於91年9 月間將上開
    鐵皮廠房移轉予原告，原告係該廠房房屋稅納稅義務人一節
    ，是否可採，依民法第758 條規定，不動產物權依法律行為
    而取得設定、喪失及變更者，非經登記，不生效力，故原告
    主張其為上開鐵皮廠房之所有權人云云，自非有據等語，資
    為抗辯。
  (二)並聲明：原告之訴駁回。
三、按第三人就執行標的物有足以排除強制執行之權利者，得於
    強制執行程序終結前，向執行法院對債權人提起異議之訴，
    強制執行法第15條定有明文。又強制執行法第15條所謂就執
    行標的物有足以排除強制執行之權利者，係指對於執行標的
    物有所有權、典權、留置權、質權存在情形之一者而言，最
    高法院44年台上字第721 號判例意旨可資參照。本件系爭建
    物尚未辦理保存登記（建物所有權第一次登記），為兩造所
    不爭，依民法第758 條規定，不動產物權依法律行為而取得
    者，非經登記不生效力，則原告既未因登記而取得系爭建物
    之所有權，復未有典權、留置權或質權存在之情形，揆諸前
    揭說明，原告即無排除強制執行之權利。
四、綜上所述，不論原告主張其與林炳陽間簽訂有投資協議書，
    因林炳陽已逾3 期未支付投資利潤，依該協議書第4 條約定
    ，系爭建物已歸屬原告所有一節，是否屬實，原告既未因登
    記而取得系爭建物之所有權，即無排除強制執行之權利。從
    而原告提起本件第三人異議之訴，請求本院94年度執字第44
    18號強制執行事件，對甲標建物編號1 即暫編建號77門牌號
    碼苗栗縣苑裡鎮房裡里7 鄰73之1 號，建物面積1 、2 層合
    計2193.65 平方公尺，權利範圍全部所為之強制執行程序應
    予撤銷，洵屬無據，應予駁回。
五、本件事證已臻明確，兩造其餘攻擊防禦方法及所提證據，核
    與本件判決結果無影響，爰不予一一論述，附此敘明。
六、訴訟費用負擔之依據：民事訴訟法第78條。
中    華    民    國    95    年    12    月    22    日
                    民事庭法  官  黃佩韻
以上正本係照原本作成。
如不服本判決，應於判決送達後20日內向本院提出上訴狀（須附
繕本）。
                          書記官  蔡健忠
中    華    民    國    95    年    12    月    22    日


司法院資訊處製作；財團法人民間司法改革基金會備份。
